【裁判字號】    98,訴,291
【裁判日期】    980327
【裁判案由】    違反商業會計法等
【裁判全文】
臺灣臺中地方法院宣示判決筆錄           98年度訴字第291號
公  訴  人  臺灣臺中地方法院檢察署檢察官
被      告  甲○○
                    （現在臺灣宜蘭監獄執行中）
指定辯護人  本院公設辯護人丙○○
上列被告因違反商業會計法等案件，經檢察官提起公訴（97年度
偵字第28735、29393號），本院合議庭裁定由受命法官獨任進行
認罪協商程序後，於中華民國98年3月27日下午5時，在本院第16
法庭宣示判決，出席職員如下：
法官起立朗讀判決主文、犯罪事實要旨、處罰條文，及告以上訴
限制、期間並提出上訴狀之法院，且諭知記載其內容：
一、主  文：
    甲○○共同商業負責人，以明知為不實之事項，而填製會計
    憑證，處有期徒刑壹年貳月，減為有期徒刑柒月。又幫助納
    稅義務人以不正當方法逃漏稅捐，處有期徒刑拾月，減為有
    期徒刑伍月。應執行有期徒刑拾壹月。
二、犯罪事實要旨：
    甲○○與真實姓名年籍不詳之劉姓成年男子，於民國95年 6
    月間，覓得無實際經營公司意願之乙○○（已於97年12月12
    日死亡，由本院另為不受理判決），自同年月22日起，擔任
    無實際營運（即虛設行號），址設臺中縣豐原市○○街 312
    號之勝眾科技有限公司（下稱勝眾公司）名義負責人，而成
    為商業會計法所稱之商業負責人。又甲○○與劉姓成年男子
    、乙○○均明知如附表所示之納稅義務人，均未曾與勝眾公
    司有何進銷售貨物或勞務之事實，竟自同年9月間起至12 月
    間止，基於幫助納稅義務人逃漏稅捐之單一犯意，並共同基
    於填製不實之會計憑證之單一犯意聯絡，由該劉姓成年男子
    成年人士製作如附表所示不實內容，銷售額共計新臺幣（下
    同）3億279萬5556元之統一發票，交付予如附表所示之公司
    充當進貨憑證，以扣抵各該公司之銷項稅款，並由如附表所
    示之公司據以填載營業人銷售額與稅額申報書（401 ），而
    於如附表所示申報時間，分別持向稅捐稽徵機關行使申報該
    公司當期「營業稅」，而幫助如附表所示為納稅義務人之公
    司，以此扣抵銷項金額之不正當之方法，逃漏如附表所示之
    營業稅共計1513萬9786元，足以生損害於稅捐稽徵機關對於
    稅捐稽徵之正確性。
三、附記事項：
    按稅捐稽徵法第43條第1 項雖為一獨立之犯罪型態，與刑法
    上之幫助犯具有絕對之從屬性者不同，然法文既曰幫助犯第
    41條之罪，自應排除共同正犯之適用（最高法院86年度臺上
    字第833 號、87年度臺非字第97號判決意旨參照）。故而被
    告與劉姓成年男子、乙○○所犯幫助納稅義務人逃漏稅捐罪
    部分，雖為獨立犯罪型態，但本質上仍為幫助犯，而不論以
    共同正犯，附此敘明。
四、處罰條文：商業會計法第71條第1項、稅捐稽徵法第43條第1
    項，刑法第11條前段、第28條、第51條第5 款，中華民國96
    年罪犯減刑條例第2條第1項第3款、第7條、第9條。
五、協商判決除有刑事訴訟法第455條之4第1項第1款於本訊問程
    序終結前，被告撤銷協商合意或檢察官撤回協商聲請者；第
    2款被告協商之意思非出於自由意志者；第4款被告所犯之罪
    非第455條之2第1項所定得以協商判決者；第6款被告有其他
    較重之裁判上一罪之犯罪事實者；第7 款法院認應諭知免刑
    或免訴、不受理者情形之一，及違反同條第2 項「法院應於
    協商合意範圍內為判決；法院為協商判決所科之刑，以宣告
    緩刑或2 年以下有期徒刑、拘役或罰金為限」之規定者外，
    不得上訴。
六、本件如有前述可得上訴情形，得自收受宣示判決筆錄送達之
    日起10日內，向本院提出上訴書狀（須附繕本），上訴於第
    二審法院。上訴書如未敘述理由，應於上訴期間屆滿後20日
    內補提理由書於本院。
中    華    民    國    98    年     3    月    27    日
                    刑事第十六庭  書記官  廖鳳美
                                  法  官  郭妙俐
以上正本證明與原本無異。
                                  書記官  廖鳳美
中    華    民    國    98    年    3     月    27    日
附表
┌──┬────┬─────┬──┬───────┬────┬──────┐
│編號│開立發票│開立時間  │發票│銷  售  金  額│申報時間│幫助逃漏稅額│
│    │對象    │          │張數│  （新臺幣）  │        │ （新臺幣） │
├──┼────┼─────┼──┼───────┼────┼──────┤
│ 1  │三志興業│95年9月   │9張 │1801萬6155元  │95年11月│90萬808元   │
│    │有限公司│          │    │              │15日    │            │
├──┼────┼─────┼──┼───────┼────┼──────┤
│ 2  │宏旗國際│95年10月  │16張│1351萬3970元  │95年11月│67萬5700元  │
│    │有限公司│          │    │              │17日    │            │
├──┼────┼─────┼──┼───────┼────┼──────┤
│ 3  │立澤國際│95年10月  │17張│1790萬2855元  │95年11月│89萬5146元  │
│    │有限公司│          │    │              │17日    │            │
├──┼────┼─────┼──┼───────┼────┼──────┤
│ 4  │三志興業│95年10-12 │14張│4934萬2122元  │96年1月 │246萬7107元 │
│    │有限公司│月        │    │              │15日    │            │
├──┼────┼─────┼──┼───────┼────┼──────┤
│ 5  │邦燦有限│95年11-12 │7張 │1210萬8654元  │96年1月 │60萬5433元  │
│    │公司    │月        │    │              │15日    │            │
├──┼────┼─────┼──┼───────┼────┼──────┤
│ 6  │盛大國際│95年11-12 │14張│1億7509萬     │96年1月 │875萬4750元 │
│    │企管顧問│月        │    │5000元        │16日    │            │
│    │有限公司│          │    │              │        │            │
├──┼────┼─────┼──┼───────┼────┼──────┤
│ 7  │立澤國際│95年12月  │15張│1681萬6800元  │96年1月 │84萬842元   │
│    │有限公司│          │    │              │17日    │            │
├──┴────┴─────┼──┼───────┼────┼──────┤
│                     合計 │92張│3億279萬5556元│        │1513萬9786元│
└─────────────┴──┴───────┴────┴──────┘
附錄論罪科刑法條：
商業會計法第71條
商業負責人、主辦及經辦會計人員或依法受託代他人處理會計事
務之人員有下列情事之1者，處5年以下有期徒刑、拘役或科或併
科新臺幣60萬元以下罰金：
一、以明知為不實之事項，而填製會計憑證或記入帳冊。
二、故意使應保存之會計憑證、會計帳簿報表滅失毀損。
三、偽造或變造會計憑證、會計帳簿報表內容或毀損其頁數。
四、故意遺漏會計事項不為記錄，致使財務報表發生不實之結果
    。
五、其他利用不正當方法，致使會計事項或財務報表發生不實之
    結果。
稅捐稽徵法第43條
教唆或幫助犯第41條或第42條之罪者，處3 年以下有期徒刑、拘
役或科新臺幣6萬元以下罰金。
稅務人員、執行業務之律師、會計師或其他合法代理人犯前項之
罪者，加重其刑至2分之1。
稅務稽徵人員違反第33條規定者，除觸犯刑法者移送法辦外，處
1萬元以上5萬元以下罰鍰。


司法院資訊處製作；財團法人民間司法改革基金會備份。
